【裁判字號】    97,上更(一),194
【裁判日期】    970716
【裁判案由】    貪污治罪條例等
【裁判全文】
臺灣高等法院刑事判決             97年度上更(一)字第194號
    上  訴  人  臺灣臺北地方法院檢察署檢察官
    上  訴  人
    即  被  告  丁○○
    選任辯護人  薛松雨  律師
                王玫珺  律師
                林佳薇  律師
    上  訴  人
    即  被  告  甲○○
    選任辯護人  張旭業  律師
                楊珮君  律師
    上  訴  人
    即  被  告  乙○○
    選任辯護人  王東山  律師
                林孝甄  律師
                許富雄  律師
    被      告  丙○○
    選任辯護人  薛銘鴻  律師
                林麗芬  律師
上列上訴人因被告違犯貪污治罪條例等案件，不服臺灣臺北地方
法院93年度訴字第37號，中華民國93年8月23日第一審判決（起
訴案號：臺灣臺北地方法院檢察署91年度偵字第17860號），提
起上訴，經最高法院發回更審（97年度台上字第1156號），判決
如下：
    主      文
原判決關於丁○○、甲○○及乙○○部分撤銷。
丁○○共同公務員，對於主管之事務，明知違背法令，直接圖其
他私人不法利益，因而獲得利益，處有期徒刑伍年陸月，褫奪公
權伍年。
甲○○共同公務員，對於主管之事務，明知違背法令，直接圖其
他私人不法利益，因而獲得利益，處有期徒刑伍年，褫奪公權伍
年。
乙○○共同與公務員，對於主管之事務，明知違背法令，直接圖
其他私人不法利益，因而獲得利益，處有期徒刑伍年，褫奪公權
伍年。
其他上訴駁回。
    事      實
壹、丁○○自民國86年9月16日起，擔任交通部臺灣鐵路管理局
    （下稱鐵路局）工務處臺北工務段施工股股長並兼任鐵路局
    於87年8月25日發包的「代辦第3期平改方案新莊新樹路立
    體交叉工程」（下稱新樹路工程）施工主任。
    甲○○是鐵路局工務處臺北工務段前幫工程司（已於89年8
    月1日自鐵路局退休）兼任新樹路工程監工。
    丁○○、甲○○均負責新樹路工程監工、估價及驗收等事宜
    ，為依法令服務於國家所屬機關而具有法定職務公務員權限
    的公務員。
    乙○○是世仁營造有限公司（下稱世仁公司）總經理，為從
    事業務之人。
貳、87年8月25日世仁公司以新臺幣（下同）1億3780萬元得標承
    作新樹路工程。所需鋼筋總重1115.92噸，每噸單價（含運
    什費）8159元，總計鋼筋材料費910萬4792元。
    丁○○、甲○○於經辦新樹路工程監工、估價及驗收業務時
    ，明知工程合約規定是以實際完成的工程數量付款，且依據
    行政院公共工程委員會「公共工程施工品質管理作業要點」
    第9條規定：
    「主辦工程機關或其委託監造單位應依監造計畫對承包商提
    出的出廠證明、檢驗文件及試驗報告等內容、規格及有效日
    期予以審核，並進行現場比對抽驗，以確保進場材料設備均
    符合契約規定；抽驗結果應填具品質抽驗紀錄表，發現缺失
    時，應即通知承包商限期改善。」
    行政院83年6月1日臺83內字第1970號函頒「各機關辦理公有
    建築物作業要點」第32條第1項第1款規定：
    「工程費之支付，應依合約所訂付款方法，按期由監工依工
    程實際進度填具工程估驗計價單、估驗明細表，通知承包商
    開具統一發票或領款收據，送由主辦工程機關辦理核付，如
    有預付款者，應於每次工程估驗付款時按比例扣抵。」
    新樹路工程合約附件「臺灣省各機關營繕工程投標須知及附
    件」附件二之臺灣省各機關營繕工程投標押標金繳退要點」
    補充說明第6點規定：
    「進場材料：成品：經檢驗合格後，按成品單價60％付款。
    單項材料：經檢驗合格後，按單項材料單價40％付款。」。
    丁○○、甲○○竟於88年8月4日，世仁公司向鐵路局申請計
    價鋼筋1023噸（起訴書誤載為1000噸）；而該批鋼筋仍儲放
    於金陵鋼鐵股份有限公司（下稱金陵公司），實際並未進場
    、未經檢驗合格，也非用於新樹路工程，且於本次計價前已
    有將280.38噸鋼筋，運往他人即興松有限公司另承包的北宜
    高速公路工地的事實，而竟仍予計價，且同樣將鋼筋全數運
    往興松有限公司另承包的北宜高速公路工地。
參、甲○○、丁○○明知鋼筋經檢驗合格前不得計價，竟與乙○○共同意圖使世仁公司溢領工程款，而共同基於直接圖取世
    仁公司不法利益、行使公文書及業務上文書登載不實罪的犯
    意聯絡、行為分擔，實行如下犯行：
    先於同年8月3日，由乙○○以不知情的世仁公司登記負責人
    王林生代表世仁公司出具不實的切結書。載明世仁公司承建
    新樹路工程的鋼筋（計1023噸），「其單價照合同規定支付
    單項材料款項後確實保養管理，並由承商每日派員清點數量
    ，本段也派員隨時抽點，若有短少，應負全責補足。庫存地
    點：桃園縣平鎮市○○路326號。」
    再由丁○○指示甲○○於88年8月4日，陪同乙○○前往金陵
    公司取得不知情的金陵公司負責人林義雄開立的同意書。載
    明同意世仁公司就新樹路工程所購買的鋼筋共計1023噸，放
    置於金陵公司倉庫。
    再由乙○○將上述切結書及同意書送交鐵路局申請計價而行
    使。
肆、甲○○並未確實清點鋼筋數量、規格、抽樣檢驗及取樣送鑑
    定，也未囑託金陵公司將同意書記載的鋼筋與其他鋼筋區隔
    放置，且明知為不實事項，竟接續於其職務上掌管的監工日
    報表及發包工程分期計價單等公文書不實登載：「鋼筋累計
    進料1023ｔ」、計價40％材料款296萬6800元等。
    丁○○也明知前述鋼筋未確實清點數量、規格、抽樣檢驗及
    取樣送鑑定，且上述監工日報表及發包工程分期計價單等公
    文書的內容記載不實，仍加以核章並提出於鐵路局而行使。
伍、丁○○、甲○○及乙○○前述行為足生損害於鐵路局對於工
    程估價付款管理的正確性，並致鐵路局溢付材料款296萬
    6800元，而使世仁公司獲得上述材料款的不法利益。
    理      由
被告丁○○、甲○○及乙○○撤銷發回部分：
壹、除被告甲○○的辯護人爭執被告甲○○警詢、偵查所言未經
    具結，無證據能力外；其餘被告及辯護人對於卷證的證據能
    力均表示無意見（本院97年4月25日準備程序筆錄3頁）。
    被告4人，包括後述無罪部分的被告丙○○並均表示不聲請
    就共同被告進行證人詰問程序（本院97年5月30日準備程序
    筆錄4-5頁）。
    司法警察官或司法警察依法定程序製作的詢問筆錄，即屬刑
    事訴訟法第165條第1項規定可為證據的筆錄。
    法院依直接審理方式，顯示於公判庭加以調查，並經言詞辯
    論，具有證據能力，最高法院95台上5973號判決參照。被告
    甲○○於偵查中的供述，雖未經以證人的身分具結陳述；但
    上述於刑事訴訟法修正施行前所為證言，依當時有效的刑事
    訴訟法並無未經具結即無證據能力的規定。以上證言也無顯
    然不可憑信的情況，並經直接審理顯示於公判庭，且經調查
    其他證據，認所言可信，得採為認定犯罪事實的憑據。
    辯護人就前述警偵相關證述，指稱不具證據能力，應有誤會
    。
貳、事實欄記載的被告丁○○、甲○○的職務，以及被告丁○○
    擔任新樹路工程施工主任與被告甲○○均負責新樹路工程監
    工，依鐵路局頒行的監造手冊辦理工程監造、估價、驗收等
    事宜；被告丁○○雖無須長駐工地辦理現場督導事宜，但對
    於監工人員檢送的估驗、計價資料仍有審核權限。被告丁○○、甲○○並不爭執，並有交通部鐵路管理局93年3月18 日
    鐵工程字第0930006388號函暨所附工務單位員工職掌表、臺
    灣鐵路管理局工務監工手冊可憑（原審129-138）。
    交通部臺灣鐵路管理局組織條例第1條、第2條及第9條規定
    ，交通部鐵路管理局組織條例依交通部組織法第26條規定制
    定，掌理下列事項：
    1、鐵路中長程發展、經建計劃、重大投資、資源規劃、經
       營策略、專案研究分析評估及資訊系統之建立運用。
    2、鐵路行銷業務、客貨運經營、附屬事業管理及有關營業
       設施、設計、調查、督導、考核。
    3、鐵路行車、運轉、車輛調度、車站設置調整及有關運輸
       設備、保安之設計、督導、考核。
    4、鐵路橋樑、隧道、路線、工程、建築、產業管理之設計
       、督導、考核。
    5、鐵路動力車、客貨車運用計劃、車輛設備、設計、督導
       、考核。
    6、鐵路電訊、照明、號誌及電力等電務設施之設計、督導
       、考核。
    7、鐵路材料籌劃、採購保管、調配、稽核。
    8、其他有關鐵路之管理。
    本局置總工程司1人，副總工程司6人，主任秘書1人，專門
    委員5人，處長7人，副處長15人，其中6人由正工程司兼任
    ，主任3人，其中1人兼任，副主任1人，科長41人，其中11
    人由正工程司或副工程司兼任，正工程司33人，副工程司
    34人，秘書3人，視察34人，專員94人，幫工程司53人，稽
    查9人，主任調度員4人，調度員6人，機車調度員17人，由
    幫工程司或工務員兼任。
    被告丁○○、甲○○均為依法令服務於國家所屬機關而具有
    法定職務公務員權限的公務員的事實，可以認定。
參、鐵路局於87年8月25日與世仁公司締結工程合同，由世仁公
    司以1億3780萬元得標承作新樹路工程。所需鋼筋總重
    1115.92噸，每噸單價（含運什費）8159元，鋼筋材料費總
    計910萬4792元。
    88年8月4日因世仁公司總經理乙○○提出金陵鋼鐵公司出具
    的統一發票、同意書及世仁公司的切結書送交鐵路局申請計
    價，由被告甲○○接續於其職務上掌管的監工日報表及發包
    工程分期計價單等公文書上分別登載「鋼筋累計進料1023
    ｔ」及計價40％材料款296萬6800元等內容；再由丁○○核
    章，提出於鐵路局，致鐵路局支付材料款296萬6800元予世
    仁公司等事實，被告等均不爭執，並有工程合同、同意書、
    切結書、統一發票、台北工務段88年8月4日發包工程分期計
    價單、監（施）工日報表可憑（偵17860卷二7-16、他4595
    卷二33-39、43、44）。此部分事實，可以認定。
肆、被告丁○○、甲○○及乙○○均否認犯行。
    被告丁○○辯稱：「將1023噸鋼筋存放在金陵公司就算是進
    場，所有權已移轉於鐵路局所有。而我的職責只是做書面審
    核；計價是被告甲○○的職責，對於監工日報表及計價明細
    表所載的數量相符，我就核章。我僅准予計價百分之40，世
    仁公司並無獲利可言。我並沒有圖利世仁公司及偽造文書。
    」等語。
    被告甲○○辯稱：「如果施工場所空間不足，承包商所購進
    的工程材料，依規定應由承包商自行尋妥地點存放，並負責
    維護與保管。我將施工場所不足情形告訴被告丁○○後，被
    告丁○○指示我，要我與被告乙○○以世仁公司提供切結書
    及金陵公司提供同意書的方式，代替進場並估驗計價，且指
    示我不用清點、檢驗及區隔，立即呈上計價單。承商所進合
    格材料一經報請鐵路局辦理估驗付款者，其所有權即歸屬鐵
    路局所有，我並沒有圖利世仁公司及偽造文書。」、「圖利
    罪的所稱的「法令」僅指「法規命令」，不及於行政院公共
    工程委員會所頒「公共工程施工品質管理作業要點」等「行
    政規則」在內，違反行政規則僅屬行政責任或懲戒問題，不
    構成圖利罪。」等語。
    被告乙○○辯稱：「世仁公司購入鋼筋後，依雙方締結的工
    程合同即可申請計價付款。世仁公司希望進場到工地，但鐵
    路局認為工地無法存放，不准我們進場；後來經過我與被告
    丁○○、甲○○研商，決定由我們公司提供切結書及要求金
    陵公司提供同意書，而將鋼筋存放在金陵公司，只計價百分
    之40材料款給我們。承商所進合格材料一經報請鐵路局辦理
    估驗付款者，其所有權即歸屬鐵路局所有，我並沒有圖利世
    仁公司及偽造文書。」等語。
    辯護意旨另以：「世仁公司於88年8月4日向台鐵申請計價鋼
    筋1023噸當時，世仁公司於台鐵未領工程款計有：一、工程
    款237萬9178元。二、保留款43萬9458元。
    材料款部分：一、鋼管及角鋼：進場材料85萬噸，未計付40
    %材料款51萬元；二、竹節鋼筋：進場材料1000噸，未計付
    60%材料款445萬200元。另有工程履約保證金1653萬6000元
    ，有台鐵95年7月19日鐵工程字第0950017626號函可證。則
    鐵路局既尚積欠世仁公司工程款，世仁公司並無獲利可言。
    世仁公司既未獲得任何利益，則被告所為即不符圖利罪的構
    成要件。」等語。
伍、對於被告辯解的認定：
一、本案工程合同約定的付款辦法明文：包工人（指世仁公司）
    承辦工程至規定日期時，即按其實際完成的工程數量（包括
    運抵工地的合格材料）由鐵路局依照（下列）規定計價付款
    （偵17860卷一29）。
    行政院公共工程委員會「公共工程施工品質管理作業要點」
    第9條規定：「主辦工程機關或其委託之監造單位應依監造
    計畫對承包商提出之出廠證明、檢驗文件及試驗報告等之內
    容、規格及有效日期予以審核，並進行現場比對抽驗，以確
    保進場材料設備均符合契約規定；抽驗結果應填具品質抽驗
    紀錄表，發現缺失時，應即通知承包商限期改善。」（他
    4595卷一19）。
    行政院83年6月1日臺83內字第1970號函頒「各機關辦理公有
    建築物作業要點」第32條第1項第1款規定：「工程費之支付
    ，應依合約所訂付款方法，按期由監工依工程實際進度填具
    工程估驗計價單、估驗明細表，通知承包商開具統一發票或
    領款收據，送由主辦工程機關辦理核付，如有預付款者，應
    於每次工程估驗付款時按比例扣抵。」（他4595卷一22）。
    工程合同附件「臺灣省各機關營繕工程投標須知及附件」附
    件二「臺灣省各機關營繕工程投標押標金繳退要點」補充說
    明第6點規定：「進場材料：成品：經檢驗合格後，按成品
    單價60％付款。單項材料：經檢驗合格後，按單項材料單價
    40％付款」（他4595卷一25）。
    證人蘇展明即前鐵路局工務處臺北工務段段長，93年7月19
    日於原審結證：「依據公共工程施工品質管理作業要點第9
    條規定，付款時需要現場檢驗材料是否符合規定，有需要時
    並應現場抽驗送學術單位檢驗，核對是否與合約一致。現場
    監工依據其監工日報上所載合格數量為計價，然後將監工日
    報表及計價單送至施工股審查，再送副段長、段長審核後，
    並送鐵路局核可後即可付款。『而88年8月4日所訂購的1023
    噸鋼筋，現場監工即被告甲○○並未到金陵公司清點及檢驗
    鋼筋，就不可視為進場；若是不可視為進場，鐵路局就不可
    核發計價』。」等語。
    證人陳憲頂即鐵路局工務處臺北工務段段長，93年8月9日於
    原審結稱：「鋼筋材料如果交由承包商自行保管維護，工地
    的承辦人員就必須到工地現場去看，要有清點及檢驗的工作
    。現場如果有其他人的鋼筋，依慣例也要與之區隔存放。」
    等語。
    被告丁○○、甲○○坦承新樹路工程曾於88年5月21日、11
    月1日先後辦理進場「鋼筋及什運費」各82噸、92噸。估驗
    計價時曾檢附金陵鋼鐵股份有限公司出廠證明暨品質檢驗報
    告表、無幅射污染證明書、過磅單、工程工作指示及國立臺
    灣大學工學院材料科學與工程學研究所接受委託試驗報告書
    等情，（上訴卷二94年10月26日準備程序筆錄），並有88年
    5月21日及88年11月1日台北工務段發包工程分其計價單、金
    陵鋼鐵股份有限公司出廠證明暨品質檢驗報告表、無幅射污
    染證明書、過磅單、工程工作指示及國立臺灣大學工學院材
    料科學與工程學研究所接受委託試驗報告書可憑（偵17890
    卷140-151、162-173）。
    足證在鋼筋運抵工程現場的情況下，猶需確實清點數量、送
    樣送驗後，才得辦理估驗計價；則鋼筋由包商自覓保管場所
    放置，並未運進工程現場的情況，斷無容許不加清點、區隔
    及抽樣送驗即予計價之理。
    依照契約及前述法令規定，新樹路工程鋼筋若未實際進入鐵
    路局工地現場，而是交由承包商自行保管維護，鐵路局現場
    監工人員即需前往存放處所清點、檢驗及區隔，以確保鋼筋
    數量、規格與品質符合工程規範；否則不得視為進場並計價
    付款。
    被告丁○○、甲○○於辦理前述1023噸鋼筋計價前後，既有
    上述估驗計價經驗，顯然對前述法令規定知之甚詳。
二、88年8月4日被告乙○○申請計價，僅提出金陵鋼鐵公司出具
    的統一發票、同意書及世仁公司出具的切結書，即由被告甲○○於其職務上掌管的監工日報表及發包工程分期計價單等
    公文書登載「鋼筋累計進料1023t」、計價40％材料款296萬
    6800元等內容；再由丁○○核章，並提出於鐵路局辦理計價
    。
    被告丁○○、甲○○、乙○○坦承本次計價，世仁公司並未
    如88年5月21日及同年11月1日辦理鋼筋什運費計價時將鋼筋
    實際進場，並由乙○○一併提出金陵鋼鐵股份有限公司出廠
    證明暨品質檢驗報告表、無幅射污染證明書、過磅單；被告
    甲○○也未簽核工程工作指示委請國立臺灣大學工學院材料
    科學與工程學研究所抽樣試驗等情，並有前述同意書、切結
    書、統一發票、台北工務段88年8月4日發包工程分期計價單
    及監（施）工日報表可證。
    證人即金陵公司業務副總經理林天貴，93年7月19日於原審
    結稱：「被告甲○○與被告乙○○來我們工廠的時候，是我
    帶他們巡廠，我有跟他們介紹；而在88年8月4日所訂購的
    1023噸鋼筋，他們並沒有檢驗、清點及區隔存放，且本次訂
    購的鋼筋依我們公司過磅單的記載都是運送到興松公司北宜
    工地去。」等語（原審93年7月19日審判筆錄34-36頁。
    核與被告甲○○，91年6月11日，在北機組調查時供稱上述
    1023噸鋼筋，尚未出場及進到工地，也未取樣送驗，最後也
    沒有運送到新樹路工程工地現場等情相符（他4595卷23 ）
    。
    被告甲○○前往金陵公司並未依作業要點就1023噸鋼筋實際
    清點、區隔及取樣送驗的事實，可以認定。
三、被告丁○○、甲○○雖均辯稱：出具切結書、同意書即可視
    為進場，自應予估驗計價等語。
    經查：
（一）金陵鋼鐵股份有限公司出具的同意書，內容僅記載：「世
      仁營造公司於『代辦第3期平改方案新莊新樹路立體交岔
      （工程土木工程部分）』向本公司購買之鋼筋（數量如下
      ：10mm18噸13mm65噸19mm290噸25mm425噸32mm70噸共計
      1023噸）。本公司同意置於本公司倉庫內，工地使用時即
      運至工地。」
      並未對鐵路局就世仁公司購買的1023鋼筋有任何承諾；換
      言之，鐵路局就上述鋼筋對於金陵公司並無任何直接請求
      權利存在。上述同意書並不足為新樹路工程1023噸計價鋼
      筋已經清點、區隔特定而為鐵路局所有的憑證。
（二）台灣鐵路局93年3月18日鐵工程字第0930006388號函固表
      示：「如施工現場空間不足，承商所購進之工程材料，依
      規定係應由該承商自行尋覓妥適地點加工或儲放，並負責
      維護與保管。」（原審129-130）
      證人蘇展明於偵審中也證稱：「施工材料置放於加工廠，
      視為已進廠，應予計價付款。」等語（偵17860卷二81、
      原審235）
      台灣鐵路局94年12月6日鐵工程字第0940026163號函也表
      示：「承商自行尋覓地點加工或儲放應踐行之程序，經查
      該案工程契約未有相關之細節規定，而依現行契約及執行
      慣例，承商所進之合格材料一經報請本局辦理估驗付款者
      ，其所有權即歸屬本局。」等語（上訴卷二77）。
      而新樹路工程1023噸鋼筋實際上是陸續運往他人即興松公
      司北宜工地等情，已經證人林天貴證實，並有過磅單足憑
      （偵17860卷0000-000）。前述過磅單記載的日期顯示，
      分別於88年7月14、27日；8月5、16、17、19、26日；9月
      1、7、14及27日等日。
      可證早於88年8月4日金陵公司、世仁公司簽立同意書、切
      結書之前的7月14日、27日，金陵公司即已將鋼筋送往興
      松公司北宜工地；甚至在簽立同意書、切結書之後，仍持
      續往他人的上述工地運送，被告丁○○、甲○○及乙○○
      而竟仍主張該批鋼筋所有權已屬鐵路局所有，並於8月4日
      以同意書及切結書掩飾，任令新樹路工程的1023噸鋼筋盡
      數送往他人（興松公司）的工地。
（三）依台鐵局上述函文顯示，所謂所有權歸屬鐵路局所有者，
      必是「合格材料」且「經報請辦理『估驗』付款者」。並
      非施工材料置放於加工廠，即當然解釋為視為已進場而無
      需任何清點、檢驗及區隔。
      可證職司負責新樹路工程監工、估價及驗收等事宜的公務
      員即被告丁○○、甲○○對於前述「公共工程施工品質管
      理作業要點」、「各機關辦理公有建築物作業要點」均有
      遵行的義務。
（四）世仁公司購買新樹路工程鋼筋是以興松公司簽發的支票由
      世仁公司背書付款。興松公司負責人林志郎是世仁公司股
      東、被告丙○○除擔任世仁公司負責人外，也是興松公司
      董事等事實，有經濟部95年7月21日經授商字第
      09501146320號函附世仁公司登記事項卡、興松公司董事
      股東名冊、興松公司簽發票號AU0000000、AU0000000支票
      可憑（上訴卷0000-000、184、185及190）。
      足證世仁公司與興松公司關係匪淺。新樹路工程1023噸鋼
      筋遭他運使用，原因如何雖非本案須審究的事實；但世仁
      公司並無意將此批鋼筋特定於新樹路工程使用，應可確定
      。則世仁公司早於88年7月14、27日即已將前述鋼筋運往
      其他工程，而竟於88年8月4日出具切結書，不僅無法證明
      其上所載1023噸鋼筋的所有權已歸鐵路局所有且特定於新
      樹路工程使用而具有排他效力，更未經抽驗，鋼筋數量、
      規格與品質是否符合工程規範均不明。
      一紙切結書、同意書無從取代監工人員依上述規定應於計
      價前應踐履的清點、檢驗及區隔等程序，其理至明。
      被告丁○○、甲○○止述辯解，不可採信。
（五）綜上，被告乙○○將前述切結書、同意書送交鐵路局申請
      計價，被告丁○○、甲○○應依監造計畫對承包商世仁公
      司提出的出廠證明、檢驗文件及試驗報告等內容、規格及
      有效日期加以審核，並進行現場比對抽驗，以確保進場材
      料設備均符合契約規定，才得予以計價；而被告丁○○、
      甲○○竟未為任何清點、檢驗及區隔。依規定承商提出的
      切結書及同意書，不能視為進場，本不得予以計價，竟於
      渠等職務上掌管的監工日報表及發包工程分期計價單等公
      文書接續登載「鋼筋累計進料1023ｔ」等不實內容並計價
      40％材料款296萬6800元。被告乙○○、丁○○及甲○○
      具有共同圖利世仁公司的犯意及公務員於職務上所掌公文
      書為不實登載的犯行，可以認定。
四、被告乙○○於上訴審固然改稱：「由世仁公司出具切結書及
    金陵公司提供同意書代替鋼筋進場並即向鐵路局申請計價一
    事，是應被告丁○○、甲○○的要求，由被告丁○○指示甲○○辦理。」等情（上訴審95年5月30日審判筆錄第9-10頁
    。
    但乙○○前於原審93年4月26日準備程序已供明：「是由我
    與被告丁○○、甲○○研商後，決定由我們公司提供切結書
    及要求金陵公司提供同意書，而將鋼筋存放在金陵公司，只
    計價40％材料款給我們。」等語（原審173）。
    被告甲○○於91年6月11日調查局也供稱：「大約在88年8月
    4日前幾天，被告乙○○到臺北工務段辦公室來找我跟被告
    丁○○，談到現在鋼筋比較便宜，世仁公司要洽購本工程鋼
    筋1023噸進場的事情。我跟被告乙○○表示，工地場地沒有
    那麼大，而且要看被告丁○○怎麼指示才能處理。後來被告
    乙○○、我及被告丁○○就商量出由世仁公司提供切結書及
    金陵公司提供同意書的方式，來代替進場並估驗計價。」等
    語（他4595卷二19、20）。
    可證以不實切結書及同意書代替鋼筋進場並即向鐵路局申請
    計價，是被告丁○○、甲○○及乙○○共同犯意的結果。
    而僅憑內容真偽不明的切結書、同意書無從取代材料進場，
    已如前述。被告丁○○辯稱僅書面審核監工日報表及計價明
    細表內記載的數量相符就核章，不知被告甲○○未實際清點
    等語，不能採信。
    況且，88年8月4日就1023噸鋼筋申請計價時，被告乙○○僅
    提出統一發票、同意書及切結書，並未採88年5月21日及同
    年11月1日辦理82噸、92噸鋼筋什運費計價、鋼筋實際已進
    場的相同作業方式，未一併提出金陵鋼鐵股份有限公司出廠
    證明暨品質檢驗報告表、無幅射污染證明書及過磅單。被告
    甲○○也未簽核工程工作指示委請國立臺灣大學工學院材料
    科學與工程學研究所抽樣試驗。被告丁○○對此等大額工程
    款異常的計價方式，竟未置一詞。。被告丁○○明知1023噸
    鋼筋未實際進場的事實，可以認定。
    被告甲○○、丁○○及乙○○分擔實行記載不實之監工日報
    表及發包工程分期計價單等公文書及核章，圖利世仁公司獲
    取不法利益，而行使公文書登載不實的犯意與犯行，也可認
    定。
五、被告乙○○另辯稱：依照合約世仁公司購入鋼筋即須計價。
    因鐵路局無法提供場地，才委託金陵公司保管。鋼筋及運什
    費是單項計價，一經進場即需計。世仁公司僅依40％計價並
    無利得可言等語。
    經查，新樹路工程的鋼筋需清點、抽驗及區隔才得認已進場
    並予計價，已詳敘如上，且依工程合同，並無世仁公司購入
    鋼筋材料無論數量多寡，鐵路局即需辦理計價或鐵路局有提
    供場所放置義務的約定。被告乙○○前述辯稱與合約約定不
    符，也不足為有利於被告等未圖利的認定。
    辯護意旨雖另以，世仁公司於88年8月4日向鐵路局申請計價
    鋼筋1023噸當時，鐵路局尚積欠世仁公司工程款，世仁公司
    並無獲利可言，被告所為並不符合圖利罪的構成要件等語。
    經查，世仁公司購買的鋼筋工料尚未進場，即不得辦理該部
    分的分期估驗計價。被告甲○○、丁○○明知上情，仍同意
    乙○○的申請而予以辦理計價，即屬圖世仁公司不法利益，
    已如上述。此與鐵路局當時就是否尚積欠世仁公司其它項目
    工程款無關。辯護意旨如上所述，不足為被告有利的認定。
六、辯護人薛銘鴻律師於原審為被告乙○○辯護：「被告乙○○
    與共同被告丁○○、甲○○是『對向犯』。被告丁○○、甲○○為圖利一方、被告乙○○為受利一方；而圖利罪是『對
    向犯』，並不適用刑法第28條。故被告乙○○並無法成立圖
    利罪的共同正犯」等語。
    經查：
    檢察官起訴被告丁○○、甲○○及乙○○圖利的對象為世仁
    公司，而非被告乙○○。
    世仁公司為法人；被告乙○○為世仁公司的總經理，為自然
    人，世仁公司與被告乙○○在法律上並非同一的人格主體。
    被告乙○○雖非公務員，但與具有此身分的被告丁○○、甲○○共同實行圖利世仁公司的犯行，屬於平行一致性的合意
    關係，彼此間並非處於對向關係，自得成立圖利罪的共同正
    犯，最高法院93年台上字第2406號判決意旨參照。辯護人如
    上辯護，應有誤會。
七、事證明確，被告丁○○、甲○○及乙○○犯行，可以認定。
陸、被告等並辯稱：行政院公共工程委員會依職權訂定的「公共
    工程施工品質管理作業要點」等要點，僅屬「行政規則」，
    並非貪污治罪條例第6條第1項第4款圖利罪所稱的「法令」
    等語。
    經查：
一、貪污治罪條例第6條第1項第4款圖利罪以「違背法令」為要
    件。
    依立法理由說明，該「法令」指「包括法律、法律授權之法
    規命令、職權命令、自治條例、自治規則及委辦規則等，對
    多數不特定人民就一般事項所作對外發生法律效果之規定」
    而言。
    行政程序法第159條第2項第2款規定：「行政規則包括下列
    各款之規定：…2、為協助下級機關或屬官統一解釋法令、
    認定事實及行使裁量權，而訂頒之解釋性規定及裁量基準。
    」。
    而司法院釋字第407號解釋：「法律所定者，多係抽象之概
    念，主管機關基於職權，因執行特定法律，就此抽象概念規
    定，得為必要之釋示，以供本機關或下級主管機關作為適用
    法律、認定事實及行使裁量權之基礎。」。主管機關基於職
    權，得訂定解釋性行政規則或裁量基準，作為認定事實、適
    用法律及行使裁量權的基礎。
    行政院公共工程委員會依職權訂定「公共工程施工品質管理
    作業要點」、行政院函頒「各機關辦理公有建築物作業要點
    」、「台灣省各機關營繕工程投標須知及附件」及「台灣省
    各機關營繕工程投標押標金繳退要點」等規定，是主管機關
    頒定作為主辦工程機關辦理公共工程，確保施工品質、管理
    、監造、驗收作業中認定事實、適用法律及行使裁量權的基
    礎。
    此等要點形式上雖為上級機關對下級機關就規範機關內部運
    作所為非直接對外發生法規範效力的一般規定；但其內容除
    要求主辦工程機關執行如「監督承包商按照規範圖說施工」
    等品管行為外，實質上並得要求承包商「須於工地設置專責
    品管組織」、「填載自主檢查表」、「提出出廠證明、檢驗
    文件及試驗報告資料予以審核」等作為。若發現缺失，並「
    應通知承包商限期改善」等對承包商具有約束力的作為。
    依行政自我拘束原則及平等原則，即相同事物即應為相同的
    處理，不同的事物為不同的處理，該等「作業要點」所定事
    項，實具有規範具體化的性質而生外部效力或稱間接效力、
    附屬效力。
    既屬立法理由所指「對外發生法律效果」的準則性規定，且
    為承辦公務員執行職務應恪遵，而與執行職務有直接關聯的
    規範，自屬貪污治罪條例第6條第1項第4款圖利罪所稱的「
    法令」。被告等上述辯解，不能採信。
柒、被告等行為後，貪污治罪條例第2條關於行為人身分即犯罪
    主體的規定，已於95年7月1日修正。
    關於公務員的定義，應適用修正後刑法第10條第1項的立法
    解釋；而修正後刑法第10條第1項規定僅有文字上的差異，
    於公務員的意涵並無不同，僅為求「公務員定義」在法條用
    語上明確化，應非法律變更。
    被告丁○○、甲○○行為後，貪污治罪條例第6條第1項第4
    款圖利罪犯罪構成要件已因修正而減縮。行為時及90年11月
    7日修正公布的貪污治罪條例第6條第1項第4款圖利罪，法定
    刑度均為5年以上有期徒刑，得併科新臺幣3千萬元以下罰金
    。比較新舊法結果，修正前後的法定本刑雖相同；但修正後
    的構成要件範圍既有減縮，依刑法第2條第1項規定，應以修
    正後貪污治罪條例第6條第1項第4款圖利罪規定有利被告。
捌、撤銷改判的理由
一、撤銷原判決的理由
（一）「公務員服務法」為對於公務員的一般道德性、抽象性的
      義務規定，與貪污治罪條例第6條第1項第4款圖利罪的構
      成要件要素「明知違背法令」，指行為人執行職務應恪遵
      ，且與執行職務有直接關聯的「法令」，2者意涵並不相
      同。原判決以規範公務員基本權利義務的公務員服務法，
      作為被告等觸犯貪污治罪條例第6條第1項第4款圖利罪的
      依據，應有誤會。
      被告上訴指稱原判決此部份不當，有理由。檢察官上訴認
      被告丙○○應成立犯罪，雖無理由（詳後述）；但基於如
      上事由，應予撤銷改判。
二、自為判決的論罪科刑理由
（一）被告丁○○、甲○○所為，均觸犯修正後貪污治罪條例第
      6 條第1項第4款圖利罪。
      被告丁○○、甲○○就所犯圖利罪，因具有犯意聯絡、行
      為分擔，皆為共同正犯。
      被告乙○○雖非公務員，但與被告丁○○、甲○○，具有
      犯意聯絡及行為分擔，依貪污治罪條例第3條規定，應論
      以條例第6條第1項第4款圖利罪的共同正犯。
（二）被告甲○○、丁○○均另涉犯刑法第216條行使第213條公
      文書登載不實罪。
      被告丁○○、甲○○於職務上掌管公文書登載不實的低度
      行為吸收於行使的高度行為，不另論罪。
      被告丁○○、甲○○就所犯行使公文書登載不實罪，同有
      犯意聯絡及行為分擔，為共同正犯。
      被告乙○○就此部分犯行，雖無公務員身分；但與具有身
      分的被告丁○○、甲○○共同實行犯罪，為身分犯。依刑
      法第31條第1項規定，仍應以共同正犯論。
（三）被告乙○○明知1023噸鋼筋實際並未進場，仍以世仁公司
      出具的不實切結書及不知情的金陵公司提供的同意書送交
      鐵路局申請計價，足以生損害於鐵路局對於工程估價付款
      管理正確性，另觸犯刑法第216條行使第215條業務上登載
      不實文書罪。
      被告乙○○於業務上登載不實文書的低度行為吸收於行使
      的高度行為，不另論罪。
      本罪雖以從事業務之人為犯罪主體；但被告丁○○、甲○○與具有身分的被告乙○○共同實行犯罪，2人雖未具從
      事業務之人的特定身分，依刑法第31條第1項規定，仍應
      論以共同正犯。
（四）被告丁○○、甲○○及乙○○利用不知情的金陵公司負責
      人林義雄開立同意書的行為，為間接正犯。
（五）被告丁○○、甲○○先後2次在監工日報表及發包工程分
      期計價單等公文書為不實記載及核章，為同一犯意下的接
      續行為，僅侵害一個法益，應只論以一罪。
（六）被告丁○○、甲○○及乙○○所犯上述3罪間，因具有方
      法結果的牽連關係。依刑法第2條第1項前段規定，應適用
      修正前刑法第55條牽連犯規定，從重論以貪污治罪條例第
      6條第1項第4款圖利罪。
（七）起訴書雖未記載被告丁○○、甲○○觸犯刑法第216條、
      第215條行使業務上登載不實文書罪；被告乙○○觸犯刑
      法第216條、第213條行使公文書登載不實罪；但已經蒞庭
      檢察官於原審93年8月9日審理期日，當庭以言詞更正此部
      分起訴法條。
（八）審酌被告等犯罪的動機、目的、手段、品行、智識程度，
      及致生損害於鐵路局對於工程估價付款管理的正確性，對
      政府威信影響極大，行為後並無悔意，犯後態度不佳等一
      切情狀，認宜分別量處如主文所示刑罰，並均依修正後貪
      污治罪條例第17條、刑法第37條第2項規定，併均宣告褫
      奪公權如主文。
（九）被告等所為目的除圖利世仁公司，使溢領材料款之外，尚
      查無被告3人為圖利自己的積極證據。被告等自己並無犯
      罪所得財物，自無須追繳或追徵犯罪所得。
玖、不另為無罪諭知部分：
一、公訴意旨另以：
    被告丁○○、甲○○與被告乙○○共同基於違背法令規定，
    對於主管、監督事務，直接圖世仁公司不法利益的概括犯意
    聯絡，先後於下列時間，於職掌的發包工程分期計價單及發
    包工程計價明細表等公文書，就鋼筋計價為不實的登載及核
    章。乙○○則以不知情的世仁公司登記負責人王林生名義，
    出具不實切結書，使鐵路局溢付鋼筋價款：
（一）88年5月18日，世仁公司進場鋼筋82.86噸，明知依前述「
      臺灣省各機關營繕工程投標須知及附件」補充說明第6點
      第2項，僅能先按計價40％的材料款付款即26萬7615元，
      待鋼筋綁紮並打水泥後，才能按計價60％付款；而被告丁○○、甲○○竟於88年5月21日，以全額材料款66萬9038
      元計價，並在2人職掌的發包工程分期計價單及發包工程
      計價明細表等公文書，就鋼筋的計價為不實記載及核章，
      並提出於鐵路局而行使，足生損害於鐵路局對於工程估價
      付款管理正確性，致鐵路局溢付60％材料款40萬1422元。
（二）被告丁○○、甲○○與被告乙○○承上犯意，於88年10月
      20日世仁公司進場鋼筋91.38噸；但此筆鋼筋已於88年8月
      4日計價付款40％，甲○○及丁○○明知上情，甲○○竟
      於88年11月1日，於鐵路局發包工程計價明細表及發包工
      程分期計價單重複計價，支付鋼筋材料款75萬628元，又
      扣除已付款40萬7935元、被告丁○○也明知此情，仍核章
      通過，致鐵路局溢付世仁公司材料款34萬2693元。
      因認被告丁○○、甲○○及乙○○另涉犯修正後貪污治罪
      條例第6條第1項第4款圖利罪及刑法第216條行使第213條
      公文書登載不實、第215條業務上登載不實文書罪嫌（蒞
      庭檢察官於原審93年8月9日審理時當庭以言詞更正此部分
      起訴法條）。
二、被告丁○○、甲○○及乙○○均堅決否認此部分犯行。
    被告丁○○、甲○○辯稱：「因為發包工程計價明細表工程
    項目將『鋼筋及運什費』及『鋼筋加工綁紮』分別列為第9
    項及第10項的個別項目，所以只要完成1個工程項目，經現
    場估驗合格，就可全額計價付款。我們並沒有圖利世仁公司
    及偽造文書。」等語。
    被告乙○○辯稱: 「世仁公司購入鋼筋，依雙方締結的工程
    合同即可申請計價付款。」等語。
    經查：
（一）證人蘇展明即前鐵路局工務處臺北工務段段長，93年7 月
      19日於原審結證：「發包工程計價明細表是顧問公司設計
      編列的，而鐵路局再交由我們執行，而將工程項目『鋼筋
      及運什費』及『鋼筋加工綁紮』分別列為第9項及第10 項
      ，都是屬於單一的工程項目，所以只要完成1個工程項目
      ，就要全額計價。」等語。
      證人陳進雄即前鐵路局工務處臺北工務段副段長，93 年7
      月19日於原審證述：「發包工程計價明細表第9項『鋼筋
      及運什費』及第10項『鋼筋加工綁紮』是屬於工程項目，
      工程項目若是完成就可以百分之百計價。所以鋼筋一進場
      即完成1個工程項目，就要全額計價。」等語。
      證人陳憲頂即鐵路局工務處臺北工務段段長，93年8月9日
      於原審結證：「照發包工程計價明細表第9項『鋼筋及運
      什費』的編排來看，是屬於1個工程項目，工程項目完成
      後，主辦人員就可以按照監工日報去請款。」等語。
（二）新樹路工程88年5月18日發包工程計價明細表確實將工程
      項目將第9項及第10項分別編列「鋼筋及運什費」及「鋼
      筋加工綁紮」，有明細表（影本）可憑（他4595卷一26）
      。鐵路局93年3月18日鐵工程字第0930006388號函說明五
      ：「本局尚無其他工程有將『鋼筋及運什費』與『鋼筋加
      工綁紮』分別計價之情形，然如二者分別計價，依其一般
      工程計價執行模式，係以完成單一工程項目後，經現場估
      驗合格，即可依實際完成數量核計該期之工程款。」，也
      明確表示若將『鋼筋及運什費』與『鋼筋加工綁紮』分別
      計價，則完成單一工程項目後，經現場估驗合格，即可依
      實際完成數量核計該期工程款。」（原審129頁）。
      綜上，應認新樹路工程計價明細表內的工程項目將『鋼筋
      及運什費』與『鋼筋加工綁紮』分別編列為單一的工程項
      目。因此，於88年5月18日，世仁公司進場鋼筋82.86噸及
      88年10月20日世仁公司進場91.38噸，即屬完成單一的工
      程項目，故經現場估驗合格後，自得申請核計全額的鋼筋
      材料款。
      被告丁○○、甲○○及乙○○此部分的辯解，可以採信。
三、此外，查無其他積極證據足以證明被告等涉有此部分起訴犯
    行。公訴意旨認此部分與前述有罪科刑部分具有裁判上一罪
    關係，故不另為無罪諭知。
拾、駁回上訴（即被告丙○○無罪）部分：
一、公訴意旨另以：被告丙○○為世仁公司實際負責人，為從事
    業務之人。87年8月25日，世仁公司以1億3780萬元得標承作
    新樹路工程，所需鋼筋總重1115.92噸，每噸單價（含運什
    費）8159元，總計鋼筋材料費910萬4792元。
    丁○○、甲○○經辦工程監工、估價及驗收業務，明知工程
    合約規定是以實際完成的工程數量付款，且依據行政院公共
    工程委員會「公共工程施工品質管理作業要點」第9條規定
    ：「主辦工程機關或其委託之監造單位應依監造計畫對承包
    商提出之出廠證明、檢驗文件、試驗報告等之內容、規格及
    有效日期予以審核，並進行現場之比對抽驗，以確保進場材
    料設備均符合契約規定；抽驗之結果應填具品質抽驗紀錄表
    ，發現缺失時，應即通知承包商限期改善。」、行政院83
    年6月1日臺83內字第1970號函頒「各機關辦理公有建築物作
    業要點」第32條第1項第1款規定：「工程費之支付，應依合
    約所訂付款方法，按期由監工依工程實際進度填具工程估驗
    計價單、估驗明細表，通知承包商開具統一發票或領款收據
    ，送由主辦工程機關辦理核付，如有預付款者，應於每次工
    程估驗付款時按比例扣抵。」及工程合約附件「臺灣省各機
    關營繕工程投標須知及附件」附件二臺灣省各機關營繕工程
    投標押標金繳退要點」補充說明第6點規定：「進場材料：
    （一）成品：經檢驗合格後，按成品單價60％付款。
    （二）單項材料：經檢驗合格後，按單項材料單價40％付款
          」，竟違背上述法令規定，與丙○○共同基於對主管
          、監督事務，直接圖世仁公司不法利益的概括犯意聯
          絡，先後於下列時間，於其職掌發包工程分期計價單
          及發包工程計價明細表等公文書，就鋼筋計價為不實
          的登載及核章；丙○○則以不知情世仁公司登記負責
          人王林生名義，出具不實切結書，使鐵路局溢付鋼筋
          價款，致世仁公司獲得總計371萬915元的不法利益：
（一）88年5月18日，世仁公司進場鋼筋82.86噸，監工甲○○、
      股長丁○○明知依「臺灣省各機關營繕工程投標須知及附
      件」補充說明第6點第2項，僅能先按計價40％的材料款付
      款即26萬7615元，待鋼筋綁紮並打上水泥後，才能按計價
      60％付款。甲○○、丁○○於88年5月21日，竟以全額的
      材料款66萬9038元計價，並在發包工程分期計價單及發包
      工程計價明細表記載及核章，使鐵路局溢付40％材料款，
      40萬1422元。
（二）88年8月4日，世仁公司又向鐵路局申請計價鋼筋1千噸，
      但此批鋼筋並未進場，且實際並非用於新樹路工程，於本
      次計價前已有280.38噸鋼筋，運往興松有限公司（丙○○
      為該公司股東，負責人林志郎也為世仁公司股東）承包的
      北宜高速公路工地，計價後所餘鋼筋也全數運往該工地。
      而被告丁○○、甲○○明知鋼筋未進場前不得計價，竟與
      丙○○共同意圖使世仁公司溢領工程款，基於前述直接圖
      世仁公司不法利益的概括犯意聯絡，先於同年8月3日，由
      丙○○、乙○○以不知情的世仁公司登記負責人王林生名
      義，出具不實切結書，載明世仁公司承建新樹路工程鋼筋
      （計1023噸），「其單價照合同規定支付單項材料款項後
      確實保養管理，並由承商每日派員清點數量，本段也派員
      隨時抽點，若有短少，應負全責補足。庫存地點：桃園縣
      平鎮市○○路326號」，再由丁○○指示甲○○於88年8
      月4日，陪同乙○○持世仁公司所出具不實切結書前往金
      陵鋼鐵股份有限公司，要求並取得金陵公司開立的同意書
      。載明同意世仁公司就新樹路工程所購買鋼筋共計1023噸
      ，放置於金陵公司倉庫。丙○○即將不實登載切結書，連
      同同意書送交鐵路局申請計價，而持以行使。甲○○並未
      確實清點鋼筋數量、規格、抽樣檢驗及取樣送鑑定，也未
      囑金陵公司將該批鋼筋與其他鋼筋區隔放置，且明知為不
      實事項，竟於其職務上所掌監工日報登載「鋼筋累計進料
      1023ｔ」、詳細規格及數量等記載，計價40％材料款，
      296萬6800元等不實內容，足以生損害於鐵路局工程估價
      付款的管理；而股長丁○○明知鋼筋未實際進場，且該計
      價單所附世仁公司「切結書」及金陵公司置放鋼筋「同意
      書」的內容記載不實，仍於該計價單核章，致前任段長蘇
      展明（另經不起訴處分）基於信賴甲○○的記載暨丁○○
      的核章，而於該計價單核章通過，致鐵路局溢付材料款
      296萬6800元。
（三）88年10月20日，世仁公司進場鋼筋91點38噸，但此批鋼筋
      已於88年8月4日計價付款40％，甲○○及丁○○明知上情
      ，甲○○竟於88年11月1日，於鐵路局發包工程計價明細
      表及發包工程分期計價單重複計價，支付鋼筋材料款75
      萬628元，又扣除已付的40萬7935元；股長丁○○明知此
      情，仍核章通過，致鐵路局溢付世仁公司材料款34萬2693
      元。
    因而認被告丙○○涉犯修正後貪污治罪條例第6條第1項第4
    款直接圖利罪、刑法第216條、第213條行使公文書登載不實
    罪及同法第216條、第215條行使業務上登載不實文書罪嫌（
    已經蒞庭檢察官於原審93年8月9日審理時當庭以言詞更正此
    部分起訴法條）。
二、被告丙○○否認涉有公訴人所指犯行，辯稱：「我主要是負
    責世仁公司的財務，有關工地的運作及材料計價的內容，我
    都不清楚。工地的主要業務或是工務的業務都是被告乙○○
    在處理。我並沒有圖利世仁公司及偽造文書。」等語。
    經查：
（一）上述公訴意旨（一）、（三）所指進場鋼筋計價，並未違
      法圖利世仁公司，已於前述理由玖不另為無罪諭知欄敘明
      ，被告丙○○此部分自無構成圖利罪可言。
（二）以世仁公司出具不實切結書及不知情金陵公司提供的同意
      書代替鋼筋進場並即向鐵路局申請計價，是由被告丁○○
      、甲○○及乙○○共同研商的結果，已如前述。
      且被告乙○○於91年6月12日在北機組調查供稱：「除了
      世仁公司財務部門是由被告丙○○管理之外，公司所有的
      事都是由我負責。」（他4595卷三20）；又於92年4月14
      日偵查供稱：「我開立切結書及要求金陵公司出具同意書
      ，我都沒有告訴被告丙○○。」（偵17860卷二104）。
      證人陳憲頂即鐵路局工務處臺北工務段段長結稱：「我並
      未見過被告丙○○。」等語。
      應可認被告丙○○對於以世仁公司出具不實切結書及不知
      情金陵公司提供同意書代替鋼筋進場並即向鐵路局申請計
      價一事並未參與。被告丙○○的辯解，可以採信。
三、綜上，不能僅因被告丙○○擔任世仁公司實際負責人，即遽
    認被告丙○○就上述圖利罪、行使公文書登載不實罪及行使
    業務上登載不實文書罪犯行與被告丁○○、甲○○及乙○○
    間必然具有共同的犯意聯絡及行為分擔。
    此外，並無其他積極證據證明被告丙○○涉有公訴意旨所指
    訴犯行，自應為無罪諭知。
拾壹、適用法律：
一、刑事訴訟法第368條、第369條第1項前段、第364條、第299
    條第1項前段、第301條第1項。
二、修正後貪污治罪條例第2條、第6條第1項第4款、第3條、第
    17條。
三、刑法第11條前段、第2條第1項前段、第28條、第216條、第
    213條、第215條、第37條第2項、第31條第1項；修正前刑法
    第55條。
中    華    民    國    97    年    7    月    16    日
                  刑事第六庭  審判長法  官  林堭儀
                                    法  官  蘇素娥
                                    法  官  郭豫珍
以上正本證明與原本無異。
如不服本判決，應於收受送達後十日內向本院提出上訴書狀，其
未敘述上訴之理由者並得於提起上訴後十日內向本院補提理由書
（均須按他造當事人之人數附繕本）。
                                    書記官  胡勤義
中    華    民    國    97    年    7     月    21    日
附錄：本案論罪科刑法條全文
貪污治罪條例第6條
有下列行為之一者，處五年以上有期徒刑，得併科新臺幣三千萬
元以下罰金：
一、意圖得利，抑留不發職務上應發之財物者。
二、募集款項或徵用土地、財物，從中舞弊者。
三、竊取或侵占職務上持有之非公用私有器材、財物者。
四、對於主管或監督之事務，明知違背法令，直接或間接圖自己
或其他私人不法利益，因而獲得利益者。
五、對於非主管或監督之事務，明知違背法令，利用職權機會或
身分圖自己或其他私人不法利益，因而獲得利益者。
前項第一款至第三款之未遂犯罰之。
中華民國刑法第213條
（公文書不實登載罪）
公務員明知為不實之事項，而登載於職務上所掌之公文書，足以
生損害於公眾或他人者，處 1 年以上 7 年以下有期徒刑。
中華民國刑法第215條
（業務上文書登載不實罪）
從事業務之人，明知為不實之事項，而登載於其業務上作成之文
書，足以生損害於公眾或他人者，處3年以下有期徒刑、拘役或5
百元以下罰金。
中華民國刑法第216條
（行使偽造變造或登載不實之文書罪）
行使第 210 條至第 215 條之文書者，依偽造、變造文書或登載
不實事項或使登載不實事項之規定處斷。


司法院資訊處製作；財團法人民間司法改革基金會備份。
